【裁判字號】    98,審抗,266
【裁判日期】    981118
【裁判案由】    拍賣抵押物
【裁判全文】
臺灣臺北地方法院民事裁定             98年度審抗字第266號
抗  告  人  乙○○
相  對  人  丁○○
            丙○○
            甲○○
上列當事人間聲請拍賣抵押物事件，抗告人對於民國98年8月18
日本院所為97年度司拍字第286號裁定提起抗告，本院裁定如下
：
    主  文
原裁定廢棄。
相對人甲○○所有如附表所示之不動產，准予拍賣。
抗告人其餘聲請（丁○○、丙○○部分）駁回。
聲請程序費用新台幣壹仟元及抗告程序費用新台幣壹仟元由相對
人甲○○負擔。
    理  由
一、抗告人原聲請意旨略以：相對人甲○○於民國88年6月14日
    以其所有如附表所示之不動產（下稱系爭抵押物），為擔保
    相對人丁○○及丙○○對聲請人所負之債務，設定新台幣（
    下同）1,500,000元之最高限額抵押權，經登記在案。嗣丁○○及丙○○積欠抗告人500,000元，並共同簽發面額分別
    為200,000元、300,000元，付款地均未載，均免除作成拒絕
    證書，到期日均為88年8月22日之本票2紙，已屆清償期而未
    為清償，為此聲請拍賣抵押物以資受償等語。
二、抗告意旨略以：系爭抵押物之原所有權人為案外人李梅，嗣
    於86年11月15日經案外人林文傑於其上設定擔保債權額1,50
    0,000元之抵押權（下稱系爭抵押權），清償期為87年6月30
    日並經登記，嗣案外人李梅與案外人林文傑於86年12月18日
    訂立買賣契約，由案外人李梅將系爭抵押物之所有權出賣與
    相對人甲○○並經移轉登記，而系爭抵押權於87年10月20日
    由案外人林文傑移轉與案外人羅貴杭，再於88年6月14日由
    案外人羅貴杭移轉與抗告人並均經登記，抗告人於原審提出
    之土地及建物登記謄本、抵押權設定契約書、他項權利移轉
    契約書、他項權利證明書，均足以證明抗告人對案外人李梅
    有債權，且債權已屆清償期（即87年6月30日）而未受清償
    ，原審以抗告人未對案外人李梅之債權已屆清償期而未受清
    償為表明，及釋明正確之相對人，顯有違誤；且抗告人於原
    審提及相對人丁○○、丙○○、甲○○間之親戚關係，已釋
    明上開借貸、設定擔保之情形；為此提起抗告，聲請廢棄原
    裁定等語。
三、按抵押權人，於債權已屆清償期，而未受清償者，得聲請法
    院，拍賣抵押物，就其賣得價金而受清償。又不動產所有人
    設定抵押權後，得將不動產讓與他人。但其抵押權不因此而
    受影響。民法第873條第1項、第867條分別定有明文。又抵
    押權人聲請拍賣抵押物，在一般抵押，因必先有被擔保之債
    權存在，而後抵押權始得成立，故祇須抵押權已經登記，且
    登記之債權已屆清償期而未受清償，法院即應准許之，最高
    法院71年台抗字第306號判例可資參照。又因聲請拍賣抵押
    物，原屬非訟事件，法院所為准許與否之裁定，無確定實體
    法上法律關係存否之性質，於債權及抵押權之存否，並無既
    判力。故祇須其抵押權已經依法登記，且債權已屆清償期而
    未受清償，法院即應為准許拍賣之裁定，而對於此項法律關
    係有爭執之人，為保護其權利，得提起訴訟，以謀解決，亦
    有最高法院94年度台抗字第270號裁定意旨可資參照。
四、經查，抵押權為不動產物權，非經登記，不生效力，抵押權
    人僅能依設定登記之內容行使權利，有最高法院72年台上字
    第2432號判例可資參照。本件相對人甲○○以系爭抵押物為
    擔保，設定抵押權，並經登記在案，有抗告人於原審所提之
    土地登記謄本在卷可稽，是抗告人稱相對人甲○○設定最高
    限額抵押權，顯有誤會，先予敘明。又本件抗告人主張其對
    於相對人丁○○及丙○○有債權存在，而相對人甲○○以系
    爭抵押物設定系爭抵押權，以擔保上開債務之清償，而系爭
    抵押權業經登記，且抗告人之債權已屆清償期而未清償，且
    抗告人之抵押權係於88年6月15日以讓與為登記原因而登記
    在案，有抗告人提出之系爭抵押權之土地及建物登記謄本、
    抵押權設定契約書、他項權利移轉契約書、他項權利證明書
    、本票、臺灣臺北地方法檢察署檢察官97年度調偵字第497
    號不起訴處分書（下稱不起訴處分書）等件影本在卷可稽。
    縱相對人甲○○係經案外人李梅處受讓所有權，依前開規定
    意旨，仍不影響抗告人系爭抵押權之行使。依前開規定及裁
    定、判例說明意旨，法院即應據此准許抗告人拍賣抵押物之
    聲請。原審駁回抗告人之聲請，尚非允洽。從而，抗告意旨
    指摘原裁定不當，求予廢棄，非無理由。爰由本院廢棄之，
    並裁定如主文第2項所示。
五、另拍賣抵押物裁定應以抵押物所有人為相對人，本件附表所
    示不動產為相對人甲○○所有，相對人丁○○及丙○○並非
    抵押物所有人，抗告人以丁○○及丙○○為相對人聲請拍賣
    抵押物裁定，自屬無據，應予駁回。
六、據上論結，本件抗告為有理由，爰依非訟事件法第46條、第
    21條第2項、第24條第1項、第46條，民事訴訟法第 492條、
    第95條、第78條，裁定如主文。
中    華    民    國    98    年    11    月    18    日
                  民事第六庭審判長法  官  朱漢寶
                                  法  官  陶亞琴
                                  法  官  林麗真
以上正本係照原本作成
如不服本裁定，僅得於收受本裁定正本送達後10日內，以適用法
規顯有錯誤為理由並委任律師為訴訟代理人，向本院提出再抗告
狀，（須附繕本一份及繳納再抗告裁判費新台幣1,000元），而
後始可再抗告於臺灣高等法院。
對於費用之裁定，不得獨立聲明不服。
中    華    民    國    98    年    11    月    19    日
                                  書記官  黃士元

司法院資訊處製作；財團法人民間司法改革基金會備份。
